臺灣臺北地方法院民事判決　　　　　　　94年度訴字第2428號
原　　　告　甲○○
訴訟代理人　乙○○律師
被　　　告　高萬鍾（即祭祀公業高同記管理人）
訴訟代理人　黃重鋼律師
訴訟代理人　林詠嵐律師
上列當事人間請求返還房屋等事件，本院於民國94年11月21日言
詞辯論終結，判決如下：
    主  文
被告應將附圖AB、CD所示之鐵皮圍籬拆除，並將門牌號碼台北市
○○街第296之2號房屋返還予原告。
被告應給付原告新台幣陸拾萬肆仟柒佰捌拾元，及自民國94年5
月27日起至清償日止，按年息5％計算之利息。
原告其餘之訴駁回。
訴訟費用由被告負擔40％，餘由原告負擔。
本判決第1項、第2項於原告各以新台幣玖佰元、新台幣貳拾萬貳
仟元供擔保後，得假執行；但被告如依序以新台幣貳仟伍佰陸拾
柒元、新台幣陸拾萬肆仟柒佰捌拾元預供擔保後，得免為假執行
。
原告其餘假執行聲請駁回。
    事實及理由
一、原告主張：坐落台北市○○段510、511之3號土地，為祭祀
    公業高同記所有，伊先父陳光嬰向該公業承租上列土地，並
    於其上興建門牌號碼為台北市○○街第298號房屋，後分割
    為298號、第296之1號、第296之2號，嗣因陳光嬰過世後，
    由伊兄陳榮福、陳榮辛、及伊依序各分得上列房屋居住使用
    。而被告為該公業管理人，卻以伊使用之上列296之2號房屋
    （下稱系爭房屋）無權占有上列土地為由，提起拆屋還地訴
    訟（下稱前案訴訟），經本院前審以87年度訴字第315號判
    決（下稱本院前判決）被告勝訴並准其供擔保為假執行，但
    伊不服提起上訴，惟於上訴審理中，被告旋即持該判決供擔
    保後假執行系爭房屋，嗣經兩造於民國88年12月17日執行程
    序中達成協議，由伊將系爭房屋交由被告保管，被告乃於系
    爭房屋2樓、1樓前，分別架設如附圖AB、CD所示之鐵皮圍籬
    （下稱系爭鐵皮圍籬），兩造並約定若上開訴訟，伊獲勝訴
    確定時，被告即應將系爭鐵皮圍籬拆除，將系爭房屋返還予
    伊。詎前案訴訟判決伊勝訴確定後，被告卻拒不履行拆除系
    爭鐵皮圍籬，將系爭房屋返還予伊，且因被告持本院前判決
    為假執行，致伊因而受有損害無法使用系爭房屋損害新台幣
    （下同）1,490,876元，及回復水電費用43,255元（詳如附
    表一、三所示）。爰依保管協議、民法第184條、第179條及
    民事訴訟法第395條第2項等規定，提起本訴等情。並於本院
    聲明：(一)被告應將系爭鐵皮圍籬拆除，並經系爭房屋返還予
    原告。(二)被告應給付原告1,534,131元，及加計自起訴狀繕
    本送達翌日（即94年5月27日）起算之法定遲延利息。(三)願
    供擔保請准宣告假執行。
二、被告則以：兩造於88年12月17日本院強制執行期日時，因發
    生爭執，經伊向執行書記官表示暫不拆屋，但需將系爭房屋
    交由伊保管，若前案訴訟日後伊勝訴時，該屋即交由伊任意
    處理，而原告則表示同意將系爭房屋交由伊處理，若前案訴
    訟伊勝訴確定時，其願意無條件拆屋，可知兩造並無任何協
    議，僅係向執行書記官陳述意見而已；又系爭房屋為原告同
    意交由伊保管，是伊自無侵權行為或不當得利可言；另系爭
    房屋遭斷水斷電係由執行法院權衡予以決定，與伊無涉等語
    ，資為抗辯。並於本院聲明：(一)原告之訴及假執行聲請均駁
    回。
    (二)如受不利之判決，願供擔保請准宣告免為假執行。
三、經查，坐落台北市○○段510、511之3號土地，為祭祀公業
    高同記所有，原告先父陳光嬰向該公業承租上列土地，並於
    其上興建系爭房屋，而被告為該公業管理人，以原告無權占
    有上列土地為由，提起前案訴訟，經本院本院前判決被告勝
    訴並准其供擔保為假執行，但原告不服提起上訴，惟於上訴
    審理中，被告旋即持該判決供擔保後假執行系爭房屋，嗣經
    兩造於88年12月17日執行期日，系爭房屋經原告同意交由被
    告保管，被告乃於系爭房屋前架設系爭鐵皮圍籬等情，有卷
    附本院87年度訴字第315號民事判決、民事強制執行聲請狀
    、本院88年度執字第15154號強制執行事件之88年12月17日
    執行筆錄影本、公告函可憑（見本院94年度補字第231號卷
    〈下稱補字卷〉第10至19頁、第22至23頁），並為兩造所不
    爭執，且經本院依職權調閱本院88年度執字第15154號強制
    執行卷宗核閱無訛，堪信為真。
四、本件應審究者為(一)被告有無拆除系爭鐵皮圍籬之義務？其是
    否應將系爭房屋返還予原告？(二)原告因系爭房屋遭假執行所
    受損害金額為若干？茲分別論述如下：
(一)、被告有無拆除系爭鐵皮圍籬之義務？其是否應將系爭房屋返
    還予原告？
  1.按民事強制執行在於實現私權，採當事人主義中之處分權主
    義；延緩執行，可謂債權人與債務人對於強制執行程序之私
    的自治解決；故除有不得延緩執行之情形外，原則上執行法
    院即應准予延緩執行，並無斟酌之餘地。又延緩執行係本於
    當事人合意為之，無庸法院裁判，延緩執行係在執行程序開
    始後，自須以書狀或言詞向執行法院陳明，如有由債權人或
    兩造共同陳明，執行法院無庸調查，即得延緩執行。故如當
    事人雙方同意延緩執行，法院即得本於私法自治，依該協議
    內容為延緩執行。
  2.查，被告持本院前判決供擔保後假執行系爭房屋，嗣經執行
    法院於88年12月17日至現場執行時，經執行法官勸諭後，被
    告向請求暫緩執行，俟前案訴訟判決確定再執行，系爭房屋
    由被告保管，日後若判決被告勝訴確定後，任由被告處理；
    而原告則撤回強制執行聲明異議之聲請，同意系爭房屋由被
    告保管及關閉大門窗戶，如債權人勝訴確定後，其同意讓被
    告無條件拆除系爭房屋等情，此有卷附本院88年度執字第
    15154號強制執行事件之88年12月17日執行筆錄影本可參（
    見補字卷第22頁正、反面），且為兩造所不爭執，並經本院
    依職權調閱本院88年度執字第15154號強制執行卷宗查核屬
    實，足見兩造於上列強制執行程序中，達成暫緩執行之協議
    即原告同意先將系爭房屋交由被告保管，至前案訴訟終結時
    止，若被告前案訴訟勝訴確定時，系爭房屋即無條件由被告
    拆除，反之，若被告敗訴確定時，系爭房屋當然自應返還予
    原告（民法第98條規定及最高法院39年台上字第1053號判例
    意旨參照）。準此，被告於92年9月19日前案敗訴確定後（
    見補字卷第39頁之確定證明書），至今尚未依該協議返還系
    爭房屋予原告，是原告依該協議訴請被告應將系爭鐵皮圍籬
    拆除，並返還該房屋，自屬有據。故被告抗辯：兩造並無暫
    緩執行之協議，是伊自無拆除系爭鐵皮圍籬之義務云云，自
    無可取。
(二)、原告因系爭房屋遭假執行所受損害金額為若干？
  1.按「法院廢棄或變更宣告假執行之本案判決者，應依被告之
    聲明，將其因假執行或因免假執行所為給付及所受損害，於
    判決內命原告返還及賠償，被告未聲明者，應告以得為聲明
    。」民事訴訟法第395條第2項定有明文。又該條項所謂「因
    假執行所為給付及所受損害」，係指被告因本案判決之假執
    行，向原告提出給付及因假執行所受財產上之積極損害與消
    極損害而言（最高法院80年台上字第2226號判決意旨參照）
    。
  2.復水、復電費用計43,255元部分：
    查，系爭房屋於88年12月17日執行拆屋還地程序時，執行法
    院曾通知台北市自來水公司（下稱自來水公司）、台灣電力
    股份有限公司（下稱台電公司）至系爭房屋切斷水源、電源
    乙節，有卷附本院民事執行處88年11月29日北院文88民執申
    字第15154號通知足參（見補字卷第41頁），並經本院依職
    權調閱上列強制執行卷宗核閱無訛，足見系爭房屋遭斷水、
    斷電顯屬於被告聲請本件假執行程序所必要之方法之一。準
    此，原告因前案訴訟勝訴確定後，向自來水公司、台電公司
    聲請復水、復電費用（含裝置水錶、配電材料等費用）計43
    ,255 元（詳如附表三所示，見補字卷第42至46頁、本院卷
    第39至40頁），自屬於因原告假執行所受之損害，被告自應
    負賠償責任至明。是被告抗辯：斷水、斷電是執行法院所為
    處分，與伊無涉云云，自無可採。
  3.原告受有無法使用系爭房屋損害計1,490,876元部分：
    (1)、查，原告依兩造上列暫緩執行協議，將系爭房屋交由被
        告保管至今乙情，為被告所不爭執，可見兩造合意係以
        系爭房屋交由被告保管作為替代系爭房屋拆除之假執行
        方法甚明。是以，原告自88年12月17日將系爭房屋交由
        被告保管時起，自屬無法使用系爭房屋，而受有相當租
        金損害，而該損害顯係因被告聲請假執行所致。
    (2)、按，城市地方房屋之租金，以不超過土地及其建築物申
        報總價年息10％為限，土地法第97條第1項定有明文。
        查，系爭房屋坐落被告所有上列土地面積為50㎡（見補
        字卷第35頁之前案訴訟複丈成果圖所示），為被告所不
        爭執（見本院卷第81頁反面），而上列土地因被告並未
        依法申報地價，故該土地之申報地價依據平均地權條例
        第16條規定，應以公告地價之80％為其申報地價（見本
        院卷第78至79頁）。又系爭房屋因自第298號房屋分割
        而來，而該298號房屋課稅總現值為7,700元，是系爭房
        屋之課稅現值應為2,567元（計算式：7700÷3≒2567，
        元以下4捨5入）。本院再審酌系爭房屋自原告先父陳光
        嬰自42年向祭祀公業高同記承租上列土地，興建房屋至
        今已有50餘年（見補字卷第26頁），但系爭房屋位於臥
        龍街上，距離捷運麟光站約400公尺，交通便利，生活
        及商業機能尚稱活絡等情，業經本院至現場履勘屬實，
        製有勘驗筆錄可憑（見本院卷第52至53頁），並有卷附
        現場照片、附近交通資料圖足參（見本院卷第62至69頁
        ），故本院認系爭房屋受有相當租金損害以年息8％為
        允當。準此，本件原告自88年12月18日起至94年8月31
        日止，共計受有相當租金損害額為561,525元（計算式
        詳如附表二所示）。至原告逾此所為請求，即非有據，
        應予駁回。
    (3)、綜上所述，被告應賠償原告因假執行所受損害金額即復
        水、復電費用43,255元、相當租金損害561,525元，共
        計604 ,780 元。
五、從而，原告依據兩造暫緩執行協議，訴請被告應將系爭鐵皮
    圍籬拆除，並將系爭房屋返還；另依民事訴訟法第395條第2
    項規定，訴請被告應賠償伊因假執行所受損害計604,780元
    ，及加計自起訴狀繕本送達翌日（即94年5月27日，見本院
    卷第7頁）起算之法定遲延利息；均為有理由，應予准許。
    至原告逾此所為請求，即非有據，為無理由，應予駁回。
六、兩造陳明願供擔保，聲請宣告假執行或免為假執行，經核原
    告勝訴部分，合於法律規定，爰分別酌定相當之擔保金額宣
    告之；原告其餘假執行之聲請，因訴之駁回而失所依據，不
    予准許。
七、據上論結，本件原告之訴為一部有理由、一部無理由，依民
    事訴訟法、第79條、第390條第2項、第392條第2項，判決如
    主文。
中　　華　　民　　國　　94　　年　　12　　月　　12　　日
                  民事第一庭    法　官　楊絮雲
以上正本係照原本作成
如對本判決上訴，須於判決送達後20日內向本院提出上訴狀
中　　華　　民　　國　　94　　年　　12　　月　　12　　日
                    　　　　　　書記官　高秋芬
